【裁判字號】    89,易,389
【裁判日期】    890410
【裁判案由】    詐欺等
【裁判全文】
臺灣臺北地方法院刑事判決                      八十九年度易字第三八九號
    公  訴  人  臺灣臺北地方法院檢察署檢察官
    被      告  己○○
    選任辯護人  蔡文玲
    被      告  戊○○
右列被告因詐欺等案件，經檢察官提起公訴（八十八年度偵字第一八二四四號），本
院判決如左：
    主      文
己○○共同連續意圖為自己不法之所有，以詐術使人將本人之物交付，處有期徒刑伍
月。
戊○○共同連續意圖為自己不法之所有，以詐術使人將本人之物交付，處有期徒刑柒
月。
    事      實
一、戊○○係侃榮實業有限公司（下稱侃榮公司）之負責人，己○○係侃榮公司之經
    理，二人不思正派經營公司業務，利用國人對重量計算之單位「磅」普遍上均甚
    陌生，不明瞭「磅」與日常生活上所習用之公斤、台斤換算比率各為多少，且不
    明瞭「p」在重量單位上究代表何種意思；竟共同基於意圖為自己不法所有之概
    括犯意聯絡，自民國（下同）八十六年五月間起至八十八年六月間止，由戊○○
    在公司內部主導而由己○○出面，以侃榮公司名義先後向長宜藥局負責人乙○○
    、久達藥局負責人丙○○、聯慶藥局負責人丁○○、榮記藥局職員甲○○，誆稱
    該公司印製之塑膠袋價格較坊間其他公司低廉，誘使乙○○、丙○○、丁○○、
    甲○○等人陷於錯誤而與之訂約；再己○○為誤導乙○○等人及怕乙○○等人發
    現渠等詐騙伎倆不付款，竟意圖以「p」魚目混珠代表重量單位「磅」（英文為
    pound）於訂購單數量欄上填寫一般人均不明瞭之重量計算單位「p」，且在訂購
    單半斤裝、一斤裝、二斤裝、三斤裝、五斤裝及七斤裝數量欄上分別或合併填寫
    500p至1500 p不等之不實內容；嗣塑膠袋印製完成交付之際，再持其所填寫之不
    實訂購單，向乙○○等人請領高額款項，乙○○、丙○○、丁○○、甲○○等人
    始知受騙。渠等二人連續詐欺犯行如下：
（一）己○○於八十六年五月三十日，在台北市○○區○○街一一四號一樓長宜藥局
      ，向長宜藥局負責人乙○○佯稱該公司所印製之塑膠袋每公斤單價僅新台幣（
      下同）四十八元，較坊間其他公司低廉，致乙○○陷於錯誤，分別訂購一斤裝
      、三斤裝、五斤裝之塑膠袋各一百公斤；再己○○為誤導乙○○及怕乙○○發
      現渠等詐騙伎倆不付款，竟於訂購單數量欄一斤裝填上「1500p左右」、三斤
      裝填上「1000p左右」、五斤裝填上「1000p左右」，單價均記載「48」，經乙○○詢問，己○○更詭稱：是公司內部代號，即為各一百公斤之意云云，乙○○不疑有他，即給付二千元訂金；嗣塑膠袋印製完成，交付長宜藥局，經陳女
      查覺數量高達八百公斤，己○○竟改稱四十八元係每磅之單價，「p」即為「
      磅」之意云云，並向乙○○請求給付十七萬元之貨款，陳女始知受騙；乙○○
      為求息事寧人，經與己○○多次協商，而以每公斤一百元之單價和解，合計給
      付八萬餘元之貨款。
（二）己○○於八十六年八月間，在台北縣土城市○○路○段四十七號久達藥局，向
      久達藥局負責人丙○○詐稱該公司所印製之塑膠袋品質好，且每公斤單價僅七
      十五元，較坊間其他公司低廉，致丙○○陷於錯誤，分別訂購半斤裝、三斤裝
      、五斤裝之塑膠袋共五百多公斤，並給付五千元訂金；嗣塑膠袋印製完成，送
      交久達藥局後，己○○向其表示係一磅四十八元，一公斤一百多元，丙○○始
      知受騙；經與己○○多次協商，起初己○○均不願讓步，後來因久達藥局內部
      有錄影、錄音，經播放後雙方始以每公斤八十五元之單價和解，並給付貨款。
（三）己○○於八十六年八月十三日，在台北市○○路二三一號聯慶藥局，以同上之
      手法，詐騙聯慶藥局負責人丁○○，致其陷於錯誤，分別訂購半斤裝、一斤裝
      、二斤裝、三斤裝各一百公斤；己○○於訂購單數量欄內記載一斤裝、二斤裝
      、三斤裝及半斤裝，均填上「1000p左右」，單價亦均記載「48」，經丁○○
      詢問，己○○誑稱即各為一百公斤之意云云，劉女不疑有他，即給付訂金三千
      元；塑膠袋印製完成，陸續送交聯慶藥局，經劉女查覺單就一斤裝之塑膠袋數
      量即高達二百六十五公斤，向己○○詢問，竟改稱「1000P」即一千磅，「48
      」為每磅之單價云云，總價為十九萬二千元，劉女始知受騙，並拒付貨款；嗣
      戊○○以侃榮公司名義向法院起訴，請求聯慶藥局給付貨款，於八十八年十一
      月間，雙方達成和解，聯慶藥局退還部分塑膠袋，未退還部分聯慶藥局以每公
      斤六十元購買，聯慶藥局共給付貨款一萬三千二百元。
（四）侃榮公司於八十七年五月二十七日經台北市政府建設局撤銷公司登記後，戊○○仍以侃榮公司名義，經營塑膠製品製造等業務；不知侃榮公司已被撤銷登記
      之己○○於八十八年六月十一日，在台北縣中和市○○路四八二號榮記藥局，
      仍以同上之手法，向榮記藥局職員甲○○詐稱該公司所印製之塑膠袋每公斤單
      價僅四十七元，較坊間其他公司低廉，致甲○○陷於錯誤，分別訂購一斤裝、
      三斤裝、五斤裝、七斤裝塑膠袋共四百五十公斤，惟己○○於訂購單上記載共
      計「1500p」，張女並給付三千元訂金；嗣張女查覺有異，與侃榮公司交涉，
      始未印製，惟三千元訂金仍未退還。
二、案經被害人丁○○訴請台灣台北地方法院檢察署檢察官偵查起訴。
    理      由
一、訊據被告戊○○坦承公司經撤銷登記後，仍以侃榮公司名義，經營塑膠製品業務
    ，惟矢口否認詐欺犯行，辯稱：一切均係己○○與客戶洽談，「p」即為「磅」
    之代號云云；訊據被告己○○坦承以侃榮公司名義，向聯慶藥局、久達藥局、榮
    記藥局、長宜藥局推銷塑膠袋，惟矢口否認詐欺犯行，辯稱：「p」即為「磅」
    之代號，當時數量、價格均在雙方無爭議之情形下簽訂，訂購單既已載明，告訴
    人倘有意見，應可當場表示，證人乙○○、丙○○、劉雙章、劉信良、甲○○等
    五人證詞均不實在云云。經查右揭犯罪事實，業據告訴人丁○○於偵審中指訴綦
    詳，核與證人劉雙章、劉信良、甲○○等三人於檢察官偵訊時及證人乙○○、丙○○於偵審中所證情節均相符合；第查一般交易上「磅」之簡寫為「LB」，被告
    辯稱「p」即為「磅」之代號，並無依據；再查告訴人丁○○係經營藥局生意，
    並非以販賣塑膠袋為業，渠一次購入四百公斤塑膠袋實已足敷數年所需，倘一次
    購入四千磅約一千八百多公斤，恐二十年均用不完，是告訴人指稱僅要購買四百
    公斤塑膠袋，堪以採信；此外，復有聯慶藥局、榮記藥局、長宜藥局之訂購單三
    紙、新竹貨運客戶簽收單三份、侃榮公司與證人甲○○之傳真文件二紙、侃榮公
    司與證人乙○○之傳真文件一紙、告訴人丁○○之存證信函一份、證人甲○○之
    存證信函一份、照片十二張、公司基本資料查詢表二件、財政部台北市國稅局士
    林稽徵所八十七年六月九日財北國稅士林資字第八七００五七九九號函在卷足憑
    ；另被告戊○○於檢察官偵查中並自承長宜藥局乙○○與其聯絡時，伊自稱為「
    王廠長」，並以此迂迴方式與之協調等語；且被害人丁○○知曉受騙後，拒付貨
    款，戊○○仍以侃榮公司名義向法院起訴，請求聯慶藥局給付貨款，更足見被告
    戊○○對於被告己○○以詐騙手法與告訴人等訂約之情，均知之甚詳。綜上，被
    告二人上開所辯，均係事後卸責之詞，不足採信。本件事證明確，被告戊○○詐
    欺及違反公司法犯行，另被告己○○詐欺之犯行均堪以認定。
二、核被告戊○○所為係犯刑法第三百三十九條第一項之詐欺罪及公司法第十九條第
    二項、第一項未登記營業罪；核被告己○○所為係犯刑法第三百三十九條第一項
    之詐欺罪；渠等二人間上述詐欺犯行，有犯意之聯絡及行為之分擔，均為共同正
    犯。又被告二人先後多次詐欺犯行，時間緊接，構成要件相同，顯係基於概括犯
    意而反覆為之，應依連續犯規定以一罪論，並加重其刑；又被告戊○○所犯刑法
    第三百三十九條第一項之詐欺罪及公司法第十九條第二項、第一項未登記營業罪
    ，係一行為觸犯二罪名，係想像競合犯，應從一重之詐欺取財罪處斷。爰審酌被
    告二人不循合法正當途徑獲得財物，卻運用智慧於不當之途，以及二人之犯罪動
    機、目的、手段，生活狀況，犯罪所生損害暨渠等二人雖均與被害人達成和解，
    惟仍不承認詐欺犯行等一切情狀，分別量處如主文所示之刑。
三、公訴意旨另以：侃榮公司於八十七年五月二十七日經台北市政府建設局撤銷公司
    登記後，己○○仍以侃榮公司名義，經營塑膠製品製造等之業務，因認己○○尚
    共同涉有第十九條之罪嫌。按犯罪事實應依證據認定之，無證據不得推定其犯罪
    事實。又不能證明被告犯罪者，應諭知無罪之判決，刑事訴訟法第一百五十四條
    、第三百零一條第一項分別定有明文。次按事實之認定，應憑證據，如未能發現
    相當證據，或證據不足以證明，自不能以推測或擬制之方法，為裁判基礎（最高
    法院四十年度臺上字第八六號判例參照）。訊據被告己○○矢口否認違反公司法
    之犯行，辯稱：伊非公司負責人，僅負責公司業務，不知公司已被撤銷登記；本
    院查被告戊○○所經營之侃榮公司，雖於八十七年五月廿七日被撤銷登記；惟查
    ，被告己○○非公司負責人，不知公司已被撤銷登記，並無違反社會常情；且依
    卷內資料亦無證據足資證明被告己○○知曉侃榮公司已被撤銷登記；本院復查無
    其他任何積極證據，足證被告己○○違反公司法第十九條之犯行；公訴人認此部
    分與前揭論罪部分有想像競合犯之裁判上一罪關係，爰不另為無罪之諭知，併此
    敘明。
據上論斷，應依刑事訴訟法第條二百九十九條第一項前段，公司法第十九條第二項、
第一項，刑法第十一條前段、第二十八條、第五十六條、第五十五條、第三百三十九
條第一項，罰金罰鍰提高標準條例第一條前段，判決如主文。
本案經檢察官王文德到庭執行職務。
中      華      民      國      八十九      年      四      月    十    日
                                      臺灣臺北地方法院刑事第六庭
                                          法  官  梁  耀  鑌
右正本證明與原本無異。
如不服本判決，應於送達後十日內向本院提出上訴狀。
                                          書記官  呂  淑  芳
中      華      民      國      八十九      年      四      月   十四   日
附錄本案所犯法條全文
刑法第三百三十九條
意圖為自己或第三人不法之所有，以詐術使人將本人或第三人之物交付者，處五年以
下有期徒刑、拘役或科或併科一千元以下罰金。
以前項方法得財產上不法之利益或使第三人得之者，亦同。
前二項之未遂犯罰之。
公司法第十九條
未經設立登記，不得以公司名義經營業務或為其他法律行為。
違反前項規定者，行為人各處一年以下有期徒刑、拘役或科或併科新台幣十五萬元以
下罰金，並自負其責；行為人有二人以上者，連帶負責，並由主管機關禁止其使用公
司名稱。


司法院資訊處製作；財團法人民間司法改革基金會備份。
